【裁判字號】    97,交聲,35
【裁判日期】    970430
【裁判案由】    聲明異議
【裁判全文】
臺灣屏東地方法院交通事件裁定          97年度交聲字第35號
原處分機關  交通部公路總局高雄區監理所屏東監理站
異  議  人
即受處分人  甲○
上列受處分人因違反道路交通管理處罰條例案件，對於交通部公
路總局高雄區監理所屏東監理站民國97年1 月8 日屏監違字第裁
82-V00000000號裁決聲明異議，本院裁定如下：
    主  文
異議駁回。
    理  由
一、原處分意旨略以：異議人駕駛6279-QN 自用小客車於民國96
    年8 月10日15時30分，在屏東縣台一線北上406.5 公里處，
    在快慢車道間變換車道，未停讓直行車輛先行，因而導致乙
    ○○騎乘之M7T-956 號重機車來不及反應，而煞車跌倒受傷
    。異議人違反道路交通安全規則肇事致人受傷，其情節依道
    路交通管理處罰條例第61條第3 項規定應記違規點數3 點。
二、異議意旨略以：異議人之汽車於事發當時並未撞到乙○○騎
    乘之M7T-956 號重機車，且異議人要準備右轉進入慢車道前
    4 、50公尺處，就開始打方向燈，而且當時大燈、霧燈也都
    有開啟，因此，異議人並無違規之處，爰請求撤銷原處分免
    罰云云。
三、按汽車在設有慢車道之雙向二車道，除應依前項各款規定行
    駛外，於快慢車道間變換車道時，應顯示方向燈，讓直行車
    先行，並注意安全距離。道路交通安全規則第97條第2 項。
    次按汽車駕駛人，駕駛汽車違反道路交通安全規則，因而肇
    事致人受傷者，記違規點數三點。道路交通管理處罰條例第
    61條第3 款訂有明文規定。
四、本件異議人對於其有駕駛車號6279-QN 自用小客車，於前揭
    時間行經前揭路段之事實，並不爭執。惟異議稱：汽車於事
    發當時並未撞到乙○○騎乘之重機車，且當時要準備右轉進
    入慢車道前4 、50公尺處，就開始打方向燈，而且當時大燈
    、霧燈也都有開啟云云。經查：
  (一)證人乙○○於本院調查時具結證稱：「去年八月的時候，我
    騎乘機車從內埔沿著台一線往屏東方向直行，經過那個餐廳
    前的時候，我當時直行，那時候異議人要轉彎，那時異議人
    沒有打方向燈，就突然間要往右轉進入餐廳，我看到就緊急
    煞車，然後我就摔倒，我不確定我有沒有撞到異議人的車，
    也沒聽到碰的聲音。」等語明確。又觀以屏東縣警察局內埔
    分局所製作之道路交通事故現場圖，可知異議人當日係駕駛
    自用小客車沿外側快車道直行，然後右轉轉入慢車道，並進
    入緣滿餐廳入口，依前揭法律規定，異議人應讓直行車先行
    ，亦即異議人應注意其車後是否有直行之車輛，而禮讓其後
    直行之車輛先行，又衡情駕駛汽車之一般習慣及經驗法則，
    汽車之照後鏡有其死角，故駕駛汽車轉彎時，皆有稍轉頭往
    後注意有無來車之動作，而不得輕易地將汽車轉彎，況且證
    人乙○○於本院審理時一再證稱異議人當時沒有打方向燈，
    故此更益徵異議人已違反上開交通規則所課予之應注意義務
    甚明。
  (二)其次，觀之上開道路交通事故現場圖，可知在肇事現場，於
    慢車道上並未留有任何煞車痕，顯見證人乙○○當時騎乘重
    型機車之速度並非非常快，故證人乙○○於本院審理時證稱
    ：其當時的速度約40至50公里等語，應可採信。既然證人乙
    ○○當時之行車車速並非甚快，則本件事故自應排除係因乙
    ○○行車超速而導致煞車不及所致。又異議人雖然一再陳稱
    其有在轉彎當時有打方向燈，並否認證人乙○○於本院訊問
    時所為之證詞，然觀之證人乙○○所為之證詞，經核與屏東
    縣警察局內埔分局所製作之道路交通事故現場圖所示之內容
    完全相符，且衡情，倘若乙○○有意不利於異議人，則乙○
    ○大可向異議人提出過失傷害之告訴，然乙○○卻未對異議
    人提出告訴，顯見乙○○並無有意不利於異議人，故其證詞
    自屬可信。
  (三)綜上所述，本件異議人未禮讓同向直行之證人乙○○先行，
    即快速右轉，且未打方向燈，導致乙○○緊急煞車而倒地受
    傷，故異議人有轉彎車未讓直行車先行，而肇事致人受傷之
    違規事實，甚為明確。從而，原處分機關依據道路交通管理
    處罰條例第61條第3 項規定應記違規點數3 點，核無不當，
    本件異議為無理由，應予駁回。
四、據上論斷，應依道路交通管理處罰條例第87條第2 項、道路
    交通案件處理辦法第19條，裁定如主文。
中    華    民    國    97    年    4     月    30    日
                    交通法庭    法  官  王炳人
以上正本證明與原本無異。
如不服本裁定應於收受送達後五日內向本院提出抗告書狀敘述抗
告之理由抗告於台灣高等法院高雄分院。
中    華    民    國    97    年    5     月    1     日
                                書記官  潘豐益


司法院資訊處製作；財團法人民間司法改革基金會備份。
